臺灣高等法院刑事判決
111年度上訴字第1556號
上  訴  人  
即  被  告  董百坤




選任辯護人  張耀宇律師
上列上訴人即被告因殺人未遂案件，不服臺灣新竹地方法院110
年度訴字第739號，中華民國111年3月17日第一審判決（起訴案
號：臺灣新竹地方檢察署110年度偵字第11512號），就量刑部分
提起上訴，本院判決如下：
    主  文
上訴駁回。
    事實及理由
壹、審理範圍
    新修正刑事訴訟法第348條規定於民國000年0月00日生效，
    本件於111年4月28日繫屬本院，依刑事訴訟法施行法第7條
    之13前段規定，應適用修正後刑事訴訟法第348條規定釐定
    上訴範圍。上訴人即被告董百坤（下稱被告）言明僅對原判
    決量刑部分提起上訴（見本院卷第143、144頁），故本件上
    訴範圍僅限於量刑部分，先予說明。 
貳、科刑所依據之犯罪事實與罪名
一、原審認定之犯罪事實：
　㈠緣董百坤前於109年12月31日凌晨4時許所犯違反槍砲彈藥刀
    械管制條例案件，為新竹市警察局第二分局於同日下午在新
    竹市府後街查獲，斯時王新弘擔任新竹市警察局第二分局偵
    查員，為查緝成員之一，有參與逮捕行動，並於董百坤被查
    獲後詢問其槍枝下落。
　㈡董百坤於110年10月3日晚上11時7分許，與徐志年、邸淑華一
    同至位於新竹市○○街00號之「豚丼屋」餐廳消費，董百坤等
    人之座位係位在斯時亦在該餐廳消費之王新弘、湯志遠及林
    威廷等人之鄰桌，席間湯志遠數次與董百坤相互敬酒，並向
    董百坤介紹同桌之林威廷及王新弘為同事，林威廷並亦有與
    董百坤相互敬酒致意，惟王新弘與董百坤並無互動。
　㈢董百坤嗣因憶及王新弘係查緝其前揭槍枝案件之警員，及因
    不詳原因對王新弘心生怨懟，明知人體頸部周圍有頸動脈、
    氣管，且利刃甚為鋒利，若持之朝人體頸部、頭部攻擊，極
    可能造成對方因生理機能嚴重受損及大量出血而死亡，竟基
    於殺人之犯意，於翌（4）日凌晨0時53分許，起身至「豚丼
    屋」內部廚房料理檯上拿取不知情之豚丼屋負責人王孟生所
    有、客觀上足供兇器使用之菜刀後，隨即走到王新弘座位後
    方，以左手按壓住王新弘額頭，右手持菜刀割劃王新弘之脖
    子，及以該菜刀攻擊王新弘頭部等人體重要部位，因王新弘
    驚覺有異而欲掙脫，在場之湯志遠、林威廷及王孟生等人見
    狀並上前合力阻止董百坤之行為，並將王新弘送往國軍桃園
    總醫院新竹分院附設民眾診療服務處急救，始倖免於難而未
    生死亡之結果，且因而受有前額部撕裂傷約20公分、頸部撕
    裂傷約20公分、頭皮部撕裂傷約10公分、左大拇指深部撕裂
    傷7公分之傷害。
二、原審認定之罪名：　
    核被告所為，係犯刑法第271條第2項、第1項之殺人未遂罪
    。
參、上訴駁回之理由
一、被告上訴意旨略以：案發時飲用過量酒精而有辨識能力下降
    之情形，且被告於原審否認犯行，現已坦承犯行，並有誠意
    與證人即告訴人王新弘（下逕稱姓名）和解，原判決量刑過
    重，請求從輕量刑等語（見本院卷第143、144、149頁）。
二、經查：
　㈠被告無刑法第19條第1、2項減免其刑規定之適用：
　　被告於行為後固經酒測其呼氣酒精濃度為每公升0.72毫克，
    然其於案發時仍有相當之意識，無因飲酒導致酒醉影響其精
    神狀況或辨識能力之情形，說明如下：
　⒈證人即案發時在場被告之友人洪淑琴（下逕稱姓名）證稱：
    我不曾看過被告喝醉，當天我跟被告聊以前的事，聊天時被
    告說話方式都很正常，我沒有感覺到他醉，他突然刺殺王新
    弘這件事把我嚇到等語（見偵11512卷第143頁反面，訴739
    卷第266至268頁）。
　⒉又證人即案發時在場被告之友人邸淑華證稱：被告喝酒當下
    都很正常，可是隔天就是空白，我看不出酒醉，案發前我跟
    被告會經常出去喝酒，一般都是我先醉，我看不到被告醉等
    語（見訴739卷第261至262頁）。
　⒊觀諸卷附原審勘驗案發監視器畫面結果1份（見訴739卷第177
    至197頁）：
　----------------------------------------------------　
　⑴於110年10月3日晚上11時40分至43分許止，被告與同桌之黃
    衣女子舉杯、碰杯致意，與右側之人講話，並自行倒酒入杯
     （見訴379卷第187頁）。
　⑵於同日晚上11時55分至56分許止，被告戴起放在桌上之眼鏡
    後站起身離開座位，未呈現身體晃動、步伐不穩之情形（見
    訴379卷第190頁）。
　⑶於翌日（即110年10月4日）凌晨0時許（播放器時間0時15分
    至15分26秒止），餐廳人員上菜時，被告有移動、整理桌面
    上物品後再放置該盤菜餚之動作（見訴379卷第190頁）。
　⑷於110年10月4日凌晨0時23分25秒至43秒止，證人湯志遠（下
    逕稱姓名）以右手舉杯看向被告方向，被告發現後以其右手
    舉杯向湯志遠示意後，各自飲用杯中物，被告向湯志遠舉杯
    ，湯志遠倒瓶中物至杯中（見訴379卷第193頁）。
　⑸於110年10月4日凌晨0時26分36秒至41秒止，被告站起身離開
    座位，並未呈身體晃動、步伐不穩之情況（見訴379卷第193
    頁）。
　⑹於110年10月4日凌晨0時46分41秒至55秒止，被告自邸淑華背
    後包包內拿取白色物品，有疑似點煙、抽煙動作，並持續與
    邸淑華交談（見訴379卷第195頁）。
　⑺於110年10月4日凌晨0時53分18秒至19秒止，被告起身至廚房
    料理區，伸出右手後即轉身離開監視錄影畫面。
　⑻於110年10月4日凌晨0時53分26秒至39秒止，被告快步走到王
    新弘身後，以左手壓住王新弘額頭、右手在王新弘頭部有前
    後移動之動作，王新弘轉身舉起雙手抵擋，被告右手持刀揮
    舞（見訴379卷第196頁）。
　⑼於110年10月4日凌晨0時53分25秒至39秒止，被告自料理檯拿
    取菜刀快步走至王新弘身後，並無身體搖晃或步伐不穩之情
    形（見訴379卷第181頁）。
　----------------------------------------------------　
    可知案發前未久被告尚有自行倒酒、點煙抽煙、見有人上菜
　  時先整理桌面、移動物品以利擺放菜餚、見他人向其舉杯亦
　  舉杯示意、自邸淑華背後包包取物等需有相當意識程度之情
　  況下方能為之之行止，且非隨意取該餐廳隨手可得之酒瓶供
　  兇器使用，反是前往餐廳內廚房，精準地從料理檯上拿取甚
　  為鋒利之菜刀後，即快步且準確的走到王新弘身後，又以左
　  手固定住王新弘頭部以利行為順暢，過程中被告起身走動均
　  無何搖晃或步伐不穩之情況，且未見被告持刀以朝在場任何
　  人咆嘯、揮舞、攻擊，被告上開種種行為均需行為人處於有
　  相當之意識程度之情況下始能為之。
  ⒋以洪淑琴、邸淑華上揭證述並勾稽上開勘驗結果，顯見案發
    前被告固有飲用酒類，然行為當時意識狀況應屬正常，並無
    致不能辨識其行為違法或欠缺依其辨識而行為之能力或顯著
    減低之情形。故被告及辯護人辯稱：被告案發時飲用過量酒
    精而有辨識能力下降之情形，均不足採。原判決同此認定，
    被告此部分上訴為無理由。
  ⒌至辯護人聲請將被告送鑑定其案發時有無因飲酒致不能辨識
    其行為違法或欠缺依其辨識而行為之能力或顯著減低等語（
    見本院卷第143頁），本院就被告案發時之責任能力業經說
    明如前，故無調查之必要，附此敘明。
  ㈡按刑事審判旨在實現刑罰權之分配的正義，故法院對有罪被
    告之科刑，應符合罪刑相當之原則，使輕重得宜，罰當其罪
    ，以契合社會之法律感情，此所以刑法第57條明定科刑時應
    審酌一切情狀，尤應注意該條所列10款事項以為科刑輕重之
    標準，俾使法院就個案之量刑，能斟酌至當；而量刑輕重係
    屬事實審法院得依職權自由裁量之事項，苟已斟酌刑法第57
    條各款所列情狀而未逾越法定刑度，不得遽指為違法（最高
    法院72年度台上字第6696號判決意旨參照）。查：
　⒈原判決業已審酌被告在尚有他人用餐之餐廳此等公開場合，
    持鋒利之菜刀，以近身割頸之方式攻擊王新弘頸部、頭部，
    造成王新弘身心受創，且影響社會秩序情節非輕，手段亦屬
    凶狠，堪認被告惡性甚大，兼衡被告行為後猶未思其所為於
    法有違之犯後態度，自陳之智識程度、工作、家庭經濟狀況
    及被告之刑事前案紀錄，暨其本案之犯罪情節、態樣、手段
    、造成之危害等一切情狀，量處有期徒刑7年6月，並未逾越
    公平正義之精神，客觀上並無明顯濫權或失之過重之情形，
    亦未違反比例原則，核無違法或不當之處。
　⒉又在何種情況下認罪，按照被告認罪之階段（時間）以浮動
    比率予以遞減調整之。被告係於最初有合理機會時即認罪者
    ，可獲最高幅度之減輕，其後（例如開庭前或審理中）始認
    罪者，則依序遞減調整其減輕之幅度，倘被告始終不認罪，
    直到案情已明朗始認罪，其減輕之幅度則極為微小。被告究
    竟在何一訴訟階段認罪，攸關訴訟經濟及被告是否出於真誠
    之悔意或僅心存企求較輕刑期之僥倖，法院於科刑時，自得
    列為「犯罪後之態度」是否予以刑度減讓之考量因子（最高
    法院105年台上字第388號判決意旨參照）。被告自警詢、偵
    訊、原審，乃至本院準備程序時均否認有殺人故意（見偵11
    512卷第7至10頁反面、11至12，102至105、141至151頁，聲
    羈199卷第23至27頁，訴739卷第17至22、62、287至290頁，
    本院卷第43、106頁），其雖於本院審判期日坦認犯行，惟
    係在各項證據均已蒐集、調查完畢，案情已明朗後始認罪，
    難認係真誠悔過，且於訴訟經濟無助，加以迄今未陳報與王
    新弘有否調解成立及賠償損害之情況，有收狀資料查詢清單
    、收文資料查詢清單各1紙在卷可參，本院審酌上情，爰不
    予減輕其刑。被告上訴指摘原判決量刑過重云云，難認有據
    。
三、綜上所述，被告上訴意旨所指各節，俱非可採，故其上訴為
    無理由，應予駁回。
據上論斷，應依刑事訴訟法第368條，判決如主文。
本案經檢察官侯少卿提起公訴，檢察官羅松芳到庭執行職務。
中　　華　　民　　國　　111 　年　　8 　　月　　9 　　日
                  刑事第十二庭  審判長法　官  陳如玲
                                      法　官  魏俊明
                                      法　官  蔡如惠
以上正本證明與原本無異。
如不服本判決，應於收受送達後20日內向本院提出上訴書狀，其
未敘述上訴之理由者並得於提起上訴後20日內向本院補提理由書
（均須按他造當事人之人數附繕本）「切勿逕送上級法院」。
                                      書記官  宗志強
中　　華　　民　　國　　111 　年　　8 　　月　　9 　　日
附錄：本案論罪科刑法條全文
中華民國刑法第271條
殺人者，處死刑、無期徒刑或10年以上有期徒刑。
前項之未遂犯罰之。
預備犯第1項之罪者，處2年以下有期徒刑。